臺灣臺北地方法院刑事判決　　　　　　　95年度易字第2820號
公　訴　人　臺灣臺北地方法院檢察署檢察官
被　　　告　甲○○○ ○○○ .
　　　　　　　　　　（
　　　　　　丙○ ○○○ ○○.
　　　　　　　　　　36歲民.
　　　　　　　　　　（
　　　　　　丁○○○○○ ○○.
　　　　　　　　　　（
　　　　　　乙○○○○ ○○○.
上列被告等因偽造文書等案件，經檢察官提起公訴（九十五年度
偵字第二一四二四號），被告等就被訴事實於準備程序中均為有
罪之陳述，經本院合議庭裁定依簡式審判程序審理，本院判決如
下：
    主  文
甲○○○ ○○○ ○○○○、丙○ ○○○ ○○○○○、丁○○○○○ ○○○ ○○○○○ 共同偽造公
印文，各處有期徒刑參月，如易科罰金均以銀元參佰元即新台幣
玖佰元折算壹日，並均於刑之執行完畢或赦免後，驅逐出境。扣
案偽造之NGUYEN THI PHUONG（中文姓名為阮氏鳳，護照號碼：A
０三五０六０A）、NGUYEN THI DIEU（中文姓名為阮氏瑤，護照
號碼：A0000000A號）、TRAN MY PHUONG（中文姓名為陳
美鳳，護照號碼：A0000000號）之外僑居留證（含甲○○○
○○○ ○○○○、丙○ ○○○ ○○○○○、丁○○○○○ ○○○ ○○○○○之照片各壹張及「
內政部印」公印文各壹枚）、外國人工作許可證各參張均沒收。
乙○○○○ ○○○ ○○○○共同連續偽造公印文，處有期徒刑陸月，如易科
罰金以銀元參佰元即新台幣玖佰元折算壹日，緩刑參年，緩刑期
內付保護管束。扣案偽造之NGUYEN THI PHUONG（中文姓名為阮
氏鳳，護照號碼：A０三五０六０A）、NGUYEN THI DIEU（中文
姓名為阮氏瑤，護照號碼：A0000000A號）、TRAN MY PH
UONG（中文姓名為陳美鳳，護照號碼：A0000000號）之
外僑居留證（含甲○○○ ○○○ ○○○○、丙○ ○○○ ○○○○○、丁○○○○○ ○○○ ○○
○○○之照片各壹張及「內政部印」公印文各壹枚）、外國人工作
許可證各參張均沒收。
    事  實
一、乙○○○○ ○○○ ○○○○（中文姓名為黃氏翠，下稱黃氏翠）係來臺
    結婚之越南籍人民，明知甲○○○ ○○○ ○○○○ （中文姓名為同氏
    苹，下稱同氏苹）、丙○ ○○○ ○○○○○（中文姓名為黎氏義，下
    稱黎氏義）、丁○○ ○○○ ○○○ ○○○○○ （中文姓名為阮氏香，下
    稱阮氏香）原均係越南籍人民合法申請入境在臺工作之看護
    工，於居留期限前分別藉故離開原來在臺工作期間之雇主居
    所，同氏苹、黎氏義、阮氏香等三人為能繼續在臺居留應徵
    工作，竟分別基於偽造公印文及行使偽造特種文書之犯意，
    先後提供自己之照片一張予分別與其三人具有偽造公印文及
    行使偽造特種文書概括犯意聯絡之黃氏翠供其偽造外國人工
    作許可證及其上有偽造之「內政部印」公印文之外僑居留證
    後購買之，並分別向其後之雇主提出而行使之，據以偽造之
    身分在臺灣應徵工作，其等行為均足生損害於行政院勞工委
    員會、警察局對外籍人士工作許可證、外僑居留證核發之正
    確性及NGUYEN THI PHUONG （中文姓名為阮氏鳳，護照號碼
    ：A０三五０六０A，下稱阮氏鳳）、NGUYEN THI DIEU （中
    文姓名為阮氏瑤，護照號碼：A0000000A號，下稱阮
    氏瑤）、TRAN MY PHUONG（中文姓名為陳美鳳，護照號碼：
    A0000000 號，下稱陳美鳳）。嗣經警循線於民國九
    十五年六月九日上午十時，在臺北市○○區○○路六十五巷
    十六號八樓之十三查獲同氏苹，於九十五年七月十日在臺北
    市○○區○○路與松壽路口查獲黎氏義，於九十五年七月十
    日在臺北市○○區○○路世貿中心二館前查獲阮氏香，並扣
    有上開分別貼有同氏苹、黎氏義、阮氏香等三人照片之偽造
    阮氏鳳、阮氏瑤、陳美鳳外僑居留證三張、外國人工作許可
    證三張。其等犯行如下：
  (一)同氏苹於九十四年七月間，在臺北市北投捷運站，提供照片
    一張以新台幣（下同）一萬一千元代價向黃氏翠購買其上有
    偽造「內政部印」公印文之偽造的阮氏鳳外僑居留證、外國
    人工作許可證，經不知情之江貞嫻介紹，持偽造阮氏鳳之外
    國人工作許可證及外僑居留證向李明宗應徵而行使之，並自
    九十四年九月間起至九十五年六月九日止，在臺北市○○區
    ○○路六十五巷十六號八之十三擔任看護照顧陳寶玉之工作
    。
  (二)黎氏義於九十四年十月離開原來雇主後，在黃氏翠位於臺北
    市○○區○○路住處，提供照片一張以一萬三千元代價購買
    其上有偽造「內政部印」公印文之偽造的阮氏瑤外僑居留證
    、外國人工作許可證，經不知情之江貞嫻介紹，持偽造阮氏
    瑤之外僑居留證、外國人工作許可證，至臺北市○○○路一
    六一巷十五號一樓應徵看護工作而行使之，並自九十四年十
    月間起至九十五年七月十日止，在該址工作。
  (三)阮氏香離開原來雇主後，於九十四年十一月二十一日在黃氏
    翠位於桃園住處，提供照片一張，由黃氏翠當場黏貼其照片
    於其上有偽造「內政部印」公印文之陳美鳳的外僑居留證上
    並壓印膠膜，阮氏香並以一萬二千元代價購買該偽造之外僑
    居留證、外國人工作許可證後，在臺北市某不詳處所，由黃
    氏翠示出偽造之陳美鳳予雇主，為阮氏香應徵工作而行使之
    ，並於九十四年十一月起至九十五年七月十日止，在該址工
    作。
二、案經臺北市政府警察局信義分局報告臺灣臺北地方法院檢察
    署檢察官偵查起訴。
    理  由
一、訊據被告黃氏翠、同氏苹、黎氏義、阮氏香等人對於被告同
    氏苹、黎氏義、阮氏香為求繼續在臺灣工作而分別於前揭時
    間、地點以上開代價提供自己照片供被告黃氏翠偽造其上有
    「內政部印」公印文之阮氏鳳、阮氏瑤、陳美鳳外僑居留證
    、外國人工作許可證後向其後之雇主提出以行使等情均坦承
    不諱（見偵查卷第一二九至一三三、一五二、一六一至一六
    五頁、本院準備程序筆錄第三、五、六頁、審判筆錄第四、
    五頁），其等供述均互核相符，復與證人即為同氏苹、黎氏
    義介紹工作之江貞嫻、證人即僱用持偽造阮氏鳳外僑居留證
    與工作證之同氏苹的李明宗證詞相符（見偵查卷第一三五、
    一五０至一五二、一六二頁），並有同氏苹、黎氏義、阮氏
    香之真正外僑居留證影本、偽造之阮氏鳳、阮氏瑤、陳美鳳
    之外僑居留證、外國人工作許可證影本、外勞居留資料查詢
    ─明細內容顯示畫面、搜索扣押筆錄、臺北市政府勞工局外
    籍勞工業務檢查表、黃氏翠外國人居留停留案件申請書、外
    僑居留資料查詢─明細內容顯示畫面、同氏苹領取薪資之單
    據、照片四張等在卷及扣案偽造之阮氏鳳、阮氏瑤、陳美鳳
    之外僑居留證、外國人工作許可證可稽（見偵查卷第七、十
    三、十四、十九至二一、二七至三十、三五至三八、五十、
    五一、六五至六七、一一八、一一九、一四五、一四六、一
    五六至一五九頁），均足佐被告等前開出於任意性之自白與
    事實相符，均得採為證據。又「外僑居留證」載明為依親生
    活，內容又僅止於證明居留本國之人與本國人之身分關係，
    其性質類似本國國民之身分證，而「外國人工作許可證」則
    屬工作、謀生之證明，均應該當於刑法第二百十二條特種文
    書之性質無誤。是本件事證明確，被告四人犯行均堪認定，
    均應依法論科。
二、論罪科刑：
  (一)查被告四人行為後，刑法第二條及第三十三條業於九十四年
    二月二日修正公布，九十五年七月一日起施行。按行為後法
    律有變更者，適用行為時之法律，但行為後之法律有利於行
    為人者，適用最有利於行為人之法律，刑法第二條第一項定
    有明文。茲本條係規範行為後法律變更所生新舊法律比較適
    用之準據法，本身尚無新舊法比較之問題，於新法施行後，
    應一律適用新法第二條第一項之規定，為「從舊從輕」之比
    較（最高法院九十五年五月二十三日九十五年度第八次刑事
    庭會議決議參照）。而刑法第二百十二條偽造特種文書罪之
    規定雖未修正，惟其法定刑除有期徒刑及拘役外，尚有罰金
    刑，而修正後之刑法第三十三條第五款既已將罰金刑之最低
    額由銀元一元即新臺幣三元，提高為新臺幣一千元，比較新
    、舊法結果，自以被告四人行為時即修正前之刑法第三十三
    條第五款規定較有利於被告四人，應依刑法第二條第一項前
    段，適用修正前之刑法第三十三條第五款之規定論科。再按
    刑法第二條第一項之規定，係規範行為後「法律變更」所生
    新舊法比較適用之準據法。故如新舊法處罰之輕重相同，即
    無比較適用之問題，非此條所指之法律有變更，即無本條之
    適用，應依一般法律適用原則，適用裁判時法（最高法院九
    十五年十一月七日第二十一次刑事庭會議決議參照），而被
    告四人行為後，刑法施行法業於九十五年六月十四日增訂公
    布第一條之一，其中第一項規定：「中華民國九十四年一月
    七日刑法修正施行後，刑法分則編所定罰金之貨幣單位為新
    臺幣」，第二項前段則規定：「九十四年一月七日刑法修正
    時，刑法分則編未修正之條文定有罰金者，自九十四年一月
    七日刑法修正施行後，就其所定數額提高為三十倍」，惟依
    被告四人行為時之法律即罰金罰鍰提高標準條例第一條前段
    ，業將刑法分則罪名法定刑之罰金所定數額提高十倍，再由
    銀元換算為新臺幣之結果，刑法第三百二十條第一項法定刑
    之罰金數額並無不同，對被告四人而言尚無有利或不利之情
    形，揆諸前揭說明，自不生新舊法比較之問題，應依一般法
    律適用原則，適用裁判時法即刑法施行法第一條之一第一項
    、第二項前段之規定，而不再適用罰金罰鍰提高標準條例第
    一條前段（臺灣高等法院及其所屬法院九十五年十二月刑事
    法律座談會討論結論參照），併此敘明。
  (二)是核被告四人所為均係犯刑法第二百十八條第一項偽造公印
    文罪（按刑法第二百十八條第一項所稱之公印，指表示公務
    機關或機關長官資格及其職務之印信而言，最高法院七十一
    年台上字第一八三一號判例意旨可資參照，是被告四人偽造
    之外僑居留證上有「內政部印」之印文，有上開扣案之偽造
    外僑居留證三張可稽，自足以表彰內政部此一公務機關，應
    該當於公印文，此部分亦經檢察官當庭補充，並經本院當庭
    諭知被告四人此部分罪名【見準備程序筆錄第六、七頁】）
    ）、第二百十六條、第二百十二條行使偽造特種文書罪（含
    外僑居留證、外國人工作許可證部分）；被告等偽造特種文
    書之低度行為，為行使特種文書之高度行為所吸收，均不另
    論罪。又被告同氏苹、黎氏義、阮氏香各自向被告黃氏翠購
    買偽造之外國人工作證、外僑居留證，其四人所犯之此二偽
    造特種文書之行為，其主觀上係為同一動機與目的，應係基
    於同一行使、偽造之犯意，所侵害之法益同一，各行為之獨
    立性極為薄弱，依一般社會觀念難以強行分離，是其各個舉
    動不過為犯罪行為之一部分，而接續完成整個犯罪，顯基於
    單一犯意接續所為，侵害單一法益，應包括於一行為予以評
    價，為接續犯，應論以一罪。又刑法第二十八條規定雖有文
    字之修正，然對被告四人並無有利、不利，無新舊法比較，
    應逕依裁判時之刑法第二十八條規定適用之，被告同氏苹、
    黎氏義、阮氏香各自與被告黃氏翠就上開犯行分別有犯意聯
    絡、行為分擔，為共同正犯。再刑法第五十五條關於牽連犯
    之規定業經刪除，則被告四人就偽造外僑居留證部分所犯偽
    造公印文、偽造特種文書二罪，應予分論併罰，比較新、舊
    法結果，適用被告四人行為時之法律即修正前刑法第五十五
    條後段牽連犯之規定，較有利於被告，是被告四人所犯上開
    二罪依修正前刑法第五十五條後段牽連犯規定從較重之偽造
    公印文罪處斷。又刑法第五十六條連續犯之規定亦經刪除，
    被告黃氏翠之先後三次行使偽造特種文書、偽造公印文之犯
    罪行為，於新法施行後，應予分論併罰，此刪除雖非犯罪構
    成要件之變更，但顯已影響行為人刑罰之法律效果，自屬法
    律有變更，依刑法第二條第一項規定，比較新、舊法結果，
    仍應適用較有利於被告黃氏翠之行為時法律即舊法論以連續
    犯，並加重其刑。爰審酌被告四人前均未曾因犯罪經判決執
    行，有其四人臺灣高等法院被告前案紀錄表可稽，且犯罪後
    均已坦承犯行，與其犯罪之動機、手段、目的等一切情狀，
    分別量處如主文所示之刑。再查，被告四人行為後，刑法第
    四十一條第一項前段修正為「犯最重本刑為五年以下有期徒
    刑以下之刑之罪，而受六個月以下有期徒刑或拘役之宣告者
    ，得以新臺幣一千元、二千元或三千元折算一日，易科罰金
    」，然依被告四人行為時法律，即修正前刑法第四十一條第
    一項前段：「犯最重本刑為五年以下有期徒刑以下之刑之罪
    ，而受六個月以下有期徒刑或拘役之宣告，因身體、教育、
    職業、家庭之關係或其他正當事由，執行顯有困難者，得以
    一元以上三元以下折算一日，易科罰金」，暨修正前罰金罰
    鍰提高標準條例第二條（現已刪除）：「依刑法第四十一條
    易科罰金者，均就其原定數額提高為一百倍折算一日；法律
    所定罰金數額未依本條例提高倍數，或其處罰法條無罰金刑
    之規定者，亦同」等規定，易科罰金之折算標準最高為銀元
    三百元即新臺幣九百元，最低為銀元一百元即新臺幣三百元
    ，比較新、舊法結果，適用被告四人行為時即修正前之法律
    ，對被告四人較為有利，爰併依刑法第二條第一項前段之規
    定，適用修正前刑法第四十一條第一項前段，諭知易科罰金
    之折算標準。末查，被告同氏苹、黎氏義、阮氏香三人為外
    國人，且均為逃逸之外勞，有上開外勞居留資料查詢－明細
    內容顯示畫面附卷可佐，其三人現受有期徒刑以上刑之宣告
    ，併依修正後刑法第九十五條規定，諭知於刑之執行完畢或
    赦免後驅逐出境。至刑法第七十四條緩刑之規定雖有文字上
    之修正，然對被告黃氏翠並無有利、不利，無新舊法之比較
    ，逕依裁判時之刑法第七十四條適用之，是被告黃氏翠前未
    曾受有期徒刑以上刑之宣告，已如上述，因一時失慮，偶罹
    刑典，事後已坦承犯行，深具悔意，經此刑之宣告後，應知
    警惕而無再犯之虞，本院因認暫不執行其刑為當，爰併予以
    宣告緩刑三年，用啟自新，然為確實使被告黃氏翠有正確之
    法律觀念，依法併宣告緩刑期內付保護管束，俾由地方法院
    檢察署之觀護人予以適當之督導。
  (三)至扣案偽造之阮氏鳳、阮氏瑤、陳美鳳之外僑居留證（含被
    告同氏苹、黎氏義、阮氏香之照片各一張及「內政部印」公
    印文各一枚）、外國人工作許可證各三張為被告四人所有，
    犯本罪所得之物，均依上開罪名法條整體適用現行刑法第三
    十八條第一項第三款規定宣告沒收。
  (四)檢察官雖於起訴中另載被告四人並涉詐欺罪嫌，惟此部分為
    贅載，亦經檢察官當庭更正（見本院準備程序筆錄第七頁）
    ，亦附此說明。
據上論斷，應依刑事訴訟法第二百七十三條之一第一項、第二百
九十九條第一項前段，現行刑法第二條第一項前段、第二十八條
、第二百十六條、第二百十二條、第二百十八條第一項、第七十
四條第一項第一款、第九十三條第一項、第九十五條、第三十八
條第一項第三款，修正前刑法第五十六條、第五十五條後段、第
四十一條第一項前段，刑法施行法第一條之一第一項、第二項前
段，修正前罰金罰鍰提高標準條例第二條，現行法規所定貨幣單
位折算新臺幣條例第二條，判決如主文。
本案經檢察官侯靜雯到庭執行職務
中　　華　　民　　國　　96　　年　 　1　　月　　17　　日
　　　　　　　　　刑事第四庭    法　官　黎惠萍
上正本證明與原本無異。
如不服本判決，應於判決送達後10日內向本院提出上訴狀 (應抄
附繕本)。
                                書記官  楊麗娟
中　　華　　民　　國　　96　　年　　1 　　月　　17　　日
附錄本案論罪科刑法條全文
現行刑法第二百十六條、第二百十二條、第二百十八條第一項
中華民國刑法第二百十六條
（行使偽造變造或登載不實之文書罪）
行使第二百一十條至第二百十五條之文書者，依偽造、變造文書
或登載不實事項或使登載不實事項之規定處斷。
中華民國刑法第二百十二條
（偽造變造特種文書罪）
偽造、變造護照、旅券、免許證、特許證及關於品行、能力服務
或其他相類之證書、介紹書，足以生損害於公眾或他人者，處一
年以下有期徒刑、拘役或三百元以下罰金。
中華民國刑法第二百十八條
（偽造盜用公印或公印文罪）
偽造公印或公印文者，處五年以下有期徒刑。
盜用公印或公印文足以生損害於公眾或他人者，亦同。
